【裁判字號】    99,抗,553
【裁判日期】    990630
【裁判案由】    聲明異議
【裁判全文】
臺灣高等法院民事裁定                   99年度抗字第553號
抗  告  人  庚○○
            甲○○
            己○○
            丁○○
            丙○○
            乙○○
代  理  人  楊嘉中律師
上列抗告人因與相對人戊○○間給付租金強制執行聲明異議事件
，對於中華民國98年12月23日臺灣士林地方法院98年度執事聲字
第64號所為裁定提起抗告，本院裁定如下：
    主  文
抗告駁回。
抗告程序費用由抗告人負擔。
    理  由
一、抗告人於原法院聲明異議及本件抗告意旨略以：伊因債務人
    謝金能向伊承租坐落臺北市○○區○○段2小段319地號土地
    內面積50平方公尺 (即同段2538建號、門牌號碼臺北市○○
    區○○街25巷9弄1之3號房屋坐落之基地)，依前臺灣臺北地
    方法院士林分院80年度訴字第555號判決 、本院81年度重上
    字第107 號判決及最高法院82年度台上字第2076號判決，得
    請求債務人謝金能自民國(下同)80年7月1日起每6 個月給付
    新臺幣(下同)47,859元，故據前開判決向原法院執行處聲請
    以90年度執字第8611號強制執行拍賣謝金能所有之前開房屋
    。而相對人於92年2 月間聲明買受前開房屋，經原法院執行
    處於92年2 月17日以士院儀90執貴字第8611號為通知，依民
    法第426條之1規定，原基地租賃契約對於房屋受讓人仍繼續
    存在，伊自得執前開判決對相對人為執行。原法院執行處司
    法事務官裁定將伊強制執行之聲請駁回，自有未合。又，形
    式審查系爭執行名義之判決均已確定，且經法院發給確定證
    明書，原裁定以伊未提出判決確定證明書，遽認系爭執行名
    義有所欠缺，顯屬有誤。另債務人謝金能於實體訴訟程序雖
    承認有租賃關係，惟抗辯無租金約定，且屢以伊未辦繼承登
    記無所有權，自無給付租金請求權，原裁定以「謝金能在爭
    執租金調整多寡，異議人未曾主張起訴前謝金能有拒繳租金
    、未繳租金或其他到期不履行之虞之情事，謝金能更對於租
    金以往為1年2期交付，且80年7 月以後之租金尚未繳納不爭
    執，且亦僅抗辯希望能按申報地價百分之2點5調整，未表示
    不願付租」等語，認定實體訴訟係形成之訴，而非給付之訴
    ，亦無將來給付等情，與事實不符。且關於實體訴訟兼含形
    成判決及給付判決效力，業經最高法院98年度台抗字第384
    號、本院98年度抗更(一)字第44號裁定認定在案，原裁定以伊
    執形成判決聲請強制執行，而駁回伊之異議自屬有誤等語。
二、按債權人依強制執行法第4條第1項第1 款聲請強制執行者，
    應提出判決正本並判決確定證明書或各審級之判決正本。前
    項證明文件，未經提出者，執行法院應調閱卷宗，但受聲請
    之法院非係原第一審法院時，不在此限，強制執行法第6 條
    第1項第1款、第2項分別定有明文。次按依民法第442條調整
    租金之訴為形成之訴，法院應為形成判決，以確定其增減之
    租金額。至於請求給付調整後之租金則為給付之訴，為訴訟
    經濟起見，此給付之訴，得與前開形成之訴合併提起 (最高
    法院81年度台上字第1500號判決、最高法院98年度台抗字第
    384號裁定參照)，此時法院所為准許調整租金及命給付之判
    決，即兼具形成及給付判決之性質，其經確定者，自得為執
    行名義，就屆清償期之租金給付聲請強制執行。惟如未於調
    整租金之訴合併提起請求給付訴訟者，則法院僅得就調整租
    金之請求為判決，並無給付判決之效力，必待出租人另就屆
    期之租金起訴請求給付，經判決確定後，始得據以聲請強制
    執行。
三、經查：
  (一)抗告人執前臺灣臺北地方法院士林分院80年度訴字第555 號
    判決(下稱第555號判決)、本院81年度重上字第107號判決為
    執行名義(下稱系爭執行名義)，向原法院聲請對於相對人之
    財產為強制執行，業據抗告人提出上開判決正本為證 (見原
    法院95年度執字第21871號卷第7-18頁)。原法院雖以：前開
    判決關於謝金能部分若已確定，其效力及於相對人，然抗告
    人並未提出前開判決已經確定之證明文件即判決確定證明書
    ，無從遽認前開判決關於謝金能部分已經確定，原法院執行
    處於98年11月6日命抗告人於文到5日內補正，抗告人於同年
    月11日收受補正通知後，迄未補正，系爭執行名義即有所欠
    缺，原法院執行處駁回其對相對人強制執行之聲請，並無違
    誤為由，駁回抗告人之異議。惟查，原法院執行處既係系爭
    執行名義之原第一審法院，自應依強制執行法第6條第2項規
    定調閱卷宗，以查明執行名義是否成立，如其執行名義確已
    成立，縱抗告人未依期補正系爭執行名義之判決確定證明書
    ，亦不得遽予駁回其強制執行之聲請。是以，原法院以抗告
    人未依期補正系爭執行名義之判決確定證明書為由，認該院
    執行處將抗告人強制執行之聲請駁回，並無違誤，而駁回抗
    告人之異議，自非適法。況抗告人提起抗告後，已補正系爭
    執行名義之判決確定證明書(見本院卷第12頁)，併此敘明。
  (二)原法院雖又以系爭執行名義僅屬形成判決，不得據以請求相
    對人為 (調整後租金之) 給付，原法院執行處駁回抗告人強
    制執行之聲請，並無違誤為由，駁回抗告人之異議。惟查，
    系爭執行名義第555號判決除於主文第2項記載：「被告謝金
    能自80年7月1日起就其承租坐落同右項 (即臺北市○○區○
    ○段2小段) 319地號土地內面積50平方公尺之租金按6個月1
    期調整為47,859元『給付』原告(即抗告人)」外，於該判決
    事實欄「原告聲明」記載：「求為判決如主文第1至4項所示
    ，惟請求調整之租金數額依序為……」等語，另於「被告陳
    述」記載：「(三)兩造並無給付租金之約定，原告應不得請求
    地租」等語，有該判決書可憑(原法院95年度執字第21871號
    卷第7頁)。再參以抗告人前曾執系爭執行名義，就另件原法
    院90年度執字8611號給付租金強制執行事件，強制執行債務
    人謝金能之財產，業就債務人謝金能之房屋拍賣，由相對人
    買受，抗告人並分配受償13萬元，經原法院執行處書記官註
    記於第555號判決(同上卷第7頁)等情，本院認上開確定判決
    非僅屬調整租金之形成判決，尚具有給付判決之性質，則依
    上開最高法院裁判意旨，自得為執行名義(民事訴訟法第478
    條第4項、第495條之1規定參照)。
  (三)惟，按執行當事人之適格，係指於特定之執行事件具有為債
    權人或債務人之資格，得為其執行行為或對之為執行行為者
    而言，亦即指執行名義效力所及之人。強制執行事件之當事
    人依執行名義之記載定之，故當事人是否適格，執行法院應
    以執行名義之記載為準。查，系爭執行名義之當事人為謝金
    能，本件相對人並非判決當事人，亦未繼受該積欠租金給付
    請求權法律關係之權利義務，原確定判決關於給付租金部分
    之效力，自不及於相對人（最高法院61年台再字第186 號判
    例參照）。相對人雖因買受前開謝金能之房屋，受讓謝金能
    與抗告人間之基地租賃契約(民法第426條之1規定參照)，而
    為系爭執行名義判決中關於抗告人請求調整租金部分之形成
    判決效力所及之人，惟關於抗告人請求謝金能給付已發生(
    調整後) 租金部分係獨立之債權，相對人並未繼受該法律關
    係，該給付判決效力，並不及於相對人。
  (四)綜上，相對人（戊○○）並非系爭執行名義判決當事人，亦
    非系爭執行名義(給付判決部分)效力所及之人，依上開(三)說
    明，抗告人執該判決聲請對相對人之財產為強制執行，自不
    應准許。原法院駁回抗告人之異議，理由雖有不同，惟結論
    並無二致。抗告人仍執前詞提起抗告，為無理由，應予駁回
    。
四、據上論結，本件抗告為無理由，爰裁定如主文。
中    華    民    國    99    年    6     月    30    日
                    民事第十五庭
                        審判長法  官  林恩山
                              法  官  陳雅玲
                              法  官  黃國忠
正本係照原本作成。
不得抗告。
中    華    民    國    99    年    7     月    2     日
                              書記官  陳明俐

司法院資訊處製作；財團法人民間司法改革基金會備份。
